【裁判字號】    97,交抗,887
【裁判日期】    970806
【裁判案由】    聲明異議
【裁判全文】
臺灣高等法院臺中分院刑事裁定         97年度交抗字第887號
抗  告  人  交通部公路總局臺中區監理所豐原監理站
受  處分人  甲○○
上列抗告人因違反交通管理處罰條例案件，不服臺灣臺中地方法
院中華民國97年5月30日裁定（97年度交聲字第1637號）提起抗
告，本院裁定如下：
    主  文
抗告駁回。
    理  由
一、本件經本院審理結果，認原審裁定並無不當，應予維持，並
    引用原審裁定記載之理由（如附件）。
二、抗告意旨略稱：本件係依據道路交通管理處罰條例第三十五
    條第一項第一款之立法精神及意旨，剝奪受處分人之汽車駕
    駛用路權，請求維持抗告人原裁決內容等語。
三、按九十四年十二月十四日修正前道路交通管理處罰條例第六
    十八條原規定：「汽車駕駛人，因違反本條例及道路交通安
    全規則之規定，受吊扣或吊銷駕駛執照處分時，吊扣或吊銷
    其持有各級車類之駕駛執照」，業經修正為：「汽車駕駛人
    ，因違反本條例及道路交通安全規則之規定，受吊銷駕駛執
    照處分時，吊銷其持有各級車類之駕駛執照」，並由行政院
    於九十五年二月二十七日以行政院院臺交字第0950082898
    號令發布定自九十五年三月一日施行。考其修正理由乃因舊
    法將違法或違規駕駛人所持有各級車類之駕駛執照一併吊扣
    或吊銷失之苛酷，影響人民工作及生活甚鉅，故為上開修正
    。是依前開修正後道路交通管理處罰條例第六十八條規定，
    受吊扣駕駛執照處分時，不再吊扣其持有各級車類之駕駛執
    照，僅於受吊銷駕駛執照處分時，始吊銷其持有各級車類之
    駕駛執照，而限縮原條文之適用範圍，是受吊扣駕駛執照處
    分即不在本條規定適用之列甚明。而本件受處分人交通違規
    時間為九十七年五月十八日，原處分機關於裁決時，自應依
    修正後之道路交通管理處罰條例第六十八條規定裁處，始為
    適法。經查，依上開規定，汽車駕駛人，駕駛汽車經測試檢
    定酒精濃度超過規定標準者，除罰鍰外，並當場移置保管其
    車輛及吊扣其駕駛執照1年，據此規定文義，所吊扣駕駛執
    照之種類自應係當場遭移置保管之車輛種類而定，即受處分
    人依法所受之處分應為限制其駕駛自用小客車之權利，不再
    吊扣其持有各級車類之駕駛執照，故原處分機關於作成吊扣
    駕駛執照處分時，應就行為人所應吊扣之駕駛執照種類予以
    限定，始符合依法行政原則。原處分不察，誤認該處分及於
    受處分人所持有其他各級車類之駕駛執照，而裁處吊扣受處
    分人所持有之職業聯結車駕駛執照，即非合法。原審因認受
    處分人就原處分關於吊扣職業聯結車駕駛執照十二個月部分
    之聲明異議為有理由，而將該部分撤銷，核無違誤。抗告意
    旨尚有誤認，其抗告為無理由，應予駁回。
四、據上論結，應依道路交通案件處理辦法第二十六條，刑事訴
    訟法第四百十二條，裁定如主文。
中    華    民    國    97    年    8     月    6     日
            刑事第四庭    審判長法  官  洪  耀  宗
                                法  官  江  德  千
                                法  官  劉  登  俊
上列正本證明與原本無異。
不得再抗告。
                                書記官  粘  銘  環
中    華    民    國    97    年    8     月    7     日
附件
臺灣臺中地方法院交通事件裁定        97年度交聲字第1637號
原處分機關  交通部公路總局臺中區監理所豐原監理站
異  議  人
即受處分人  甲○○  男  30歲（民國○○年○○月○○日生）
                    身分證統一編號：Ｚ000000000號
                    住臺中縣大甲鎮○○路26號
上列異議人即受處分人因違反道路交通管理處罰條例案件，對於
交通部公路總局臺中區監理所豐原監理站於民國九十七年五月十
九日所為之裁決（豐監稽違字第裁六三─Ｚ00000000號
裁決書），聲明異議，本院裁定如下：
    主  文
原處分關於吊扣職業聯結車駕駛執照拾貳個月部分撤銷。
甲○○自用小客車駕駛人駕駛汽車，經測定酒精濃度超過規定標
準，吊扣小型車普通駕駛執照壹年。
    理  由
一、原處分機關略以：異議人即受處分人甲○○（下稱受處分人
    ）於民國九十七年五月十八日下午十一時二十七分許，駕駛
    車牌號碼三七八九－ＫＹ號自用小客車，在國道三號南一五
    八點七公里處，因「酒後駕車，經酒測值為零點三八毫克，
    超過標準值」之違規事由，為國道公路警察局第七警察隊員
    警以受處分人有違反道路交通管理處罰條例第三十五條第一
    項第一款規定之行為，逕行製作公警局交字第Ｚ00000
    000號舉發通知單予以舉發並交付予受處分人，原處分機
    關遂依道路交通管理處罰條例第三十五條第一項第一款及違
    反道路交通管理事件統一裁罰基準及處理細則第四十一條、
    第四十四條及第六十七條之規定，以豐監稽違字第裁六三－
    Ｚ00000000號裁決書裁處受處分人罰鍰新台幣（下
    同）一萬九千五百元，並吊扣職業聯結車駕駛執照十二個月
    ，施以道安講習等語。
二、受處分人聲明異議意旨略以：道路交通管理處罰條例第六十
    八條已修正吊扣各級駕照，因駕駛自小客車被吊扣職業聯結
    車駕駛駕照為裁罰不當，於法無據，且吊扣職業聯結車駕駛
    執照有違行政程序法第七條，請求撤銷原處分，關於吊扣職
    業聯結車駕照一年部分，經過這次的教訓心中很懊悔，家中
    生計也落下谷底，希望有一次重新機會，故請求撤銷原處分
    關於吊扣職業聯結車駕照一年之部分，為此聲明異議等語。
三、按汽車駕駛人，駕駛汽車經測試檢定有酒精濃度超過規定標
    準者，處新臺幣一萬五千元以上六萬元以下罰鍰，並當場移
    置保管其車輛及吊扣其駕駛執照一年；汽車駕駛人有飲用酒
    類後其吐氣所含酒精濃度超過每公升零點二五毫克以上者，
    不得駕車，道路交通管理處罰條例第三十五條第一項第一款
    及道路交通安全規則第一百十四條第二款分別定有明文。
四、經查：
（一）本件受處分人於九十七年五月十八日下午十一時二十七分
      許，酒後駕駛車牌號碼三七八九－ＫＹ號自用小客車，在
      國道三號南一五八點七公里處，經警攔查，測得酒後吐氣
      所含酒精濃度達每公升零點三八毫克等情，業為受處分人
      所不爭執，且有舉發違反道路交通管理事件通知單在卷可
      稽，是受處分人違反道路交通管理處罰條例第三十五條第
      一項第一款規定之事實明確，應堪認定。
（二）惟按道路交通管理處罰條例第六十八條業於九十四年十二
      月十四日修正，並自九十五年三月一日施行，修正前之道
      路交通管理處罰條例第六十八條規定：「汽車駕駛人，因
      違反本條例及道路交通安全規則之規定，受吊扣或吊銷駕
      駛執照處分時，吊扣或吊銷其持有各級車類之駕駛執照。
      」而修正後之道路交通管理處罰條例第六十八條規定：「
      汽車駕駛人，因違反本條例及道路交通安全規則之規定，
      受吊銷駕駛執照處分時，吊銷其持有各級車類之駕駛執照
      。」，依修正後道路交通管理處罰條例第六十八條之規定
      ，受吊扣駕駛執照處分時，不再吊扣其持有各級車類之駕
      駛執照，僅於受吊銷駕駛執照處分時，始吊銷其持有各級
      車類之駕駛執照，而限縮原條文之適用範圍。故依修正後
      道路交通管理處罰條例第六十八條之規定，受吊扣駕駛執
      照處分時，不再吊扣其持有各級車類之駕駛執照，僅於受
      吊銷駕駛執照處分時，始吊銷其持有各級車類之駕駛執照
      ，此觀之立法理由及立法經過至明（臺灣高等法院臺中分
      院九十六年度交抗字第一三六、六四八號裁定意旨參照）
      。而本件違規行為係發生於九十七年五月十八日，自應依
      修正後之道路交通管理處罰條例第六十八條裁處。按修正
      後道路交通管理處罰條例第六十八條之規定，既將「吊扣
      」二字刪除，是依前揭說明，駕駛人受吊扣駕駛執照處分
      時，不再吊扣其持有各級車類之駕駛執照，故原處分機關
      於作成吊扣駕駛執照處分時，應就行為人所應吊扣之駕駛
      執照種類明確指示，始符合依法行政原則。而查，受處分
      人係駕駛自用小客車違規，此有國道公路警察局第七警察
      隊大甲分隊公警局交字第Ｚ00000000號舉發違反
      道路交通管理事件通知單附卷可憑，是依前揭說明，受處
      分人依法所受之處分應為限制其駕駛自用小客車之權利，
      即吊扣其小型車駕駛執照。至於公路機關因汽車駕駛人取
      得高一級車類之駕駛資格者，應換發駕駛執照，並准其駕
      駛較低級車類之車輛，而已領有職業聯結車駕駛執照者，
      得駕駛大客車、大貨車、小型車、輕型機器腳踏車的規定
      ，而於實務上僅逐級核給汽車駕駛執照一張，致持有職業
      聯結車駕駛執照者，因駕駛普通小型車違規，而須吊扣小
      型車普通駕駛執照時，產生執行之困難；惟行政機關本應
      時時因應法令之變更，而精進其行政執行成效，不能因執
      行稍有困難，即置立法修正通過之條文不予遵守適用，是
      原處分機關上開理由難據為原處分並無不當之理由。
（三）末按「汽車駕駛人，駕駛汽車有下列情形之一者，…一、
      以其他危險方式駕車者」、「汽車駕駛人違反第一項、第
      三項規定者，應接受道路安全講習」，道路交通管理處罰
      條例第四十三條第一項第一款、第五項定有明文。而查，
      受處分人確有為上開飲酒後駕車之危險駕車行為，如上所
      述，是原處分機關依上開規定，裁處受處分人罰鍰一萬九
      千五百元及施以道路安全講習部分，自無違誤之處，況受
      處分人就此部分亦未為異議之聲明，是本院自無庸另為裁
      處，併予敘明。
五、綜上所述，原處分機關關於吊扣受處分人駕駛執照十二個月
    之處分，僅能吊扣受處分人之小型車駕駛執照，不得代以吊
    扣其職業聯結車之駕駛執照，原處分機關未審酌及此，逕為
    吊扣受處分人之職業聯結車駕照十二個月，即難認為允當，
    從而，本件異議為有理由，爰撤銷原處分，並改諭知如主文
    第二項所示之處罰。
據上論斷，應依道路交通管理處罰條例第八十七條第二項，道路
交通案件處理辦法第二十條前段，裁定如主文。
中    華    民    國    97    年    5     月    30    日
                  刑事第四庭  法  官  許惠瑜
以上正本證明與原本無異。
如不服本裁定，應於收受送達後五日內向本院提出抗告狀。（應
附繕本）
                              書記官  陳佳君
中    華    民    國    97    年    5     月    30    日


司法院資訊處製作；財團法人民間司法改革基金會備份。
